臺灣高雄地方法院民事裁定
108年度消債更字第242號
聲  請  人  賴旻蓉   
0000000000000000

代  理  人  張素芳律師
上列當事人因消費者債務清理事件聲請更生，本院裁定如下：
    主  文
聲請人賴旻蓉自中華民國一百零八年十一月十九日下午四時起開
始更生程序。
命司法事務官進行本件更生程序。
    理  由
一、聲請意旨略以：伊無力清償債務，曾於民國108年5月9日向
    本院聲請調解債務清償方案，惟調解不成立。又伊未經法院
    裁定開始清算程序或宣告破產，爰聲請更生等語。
二、按債務人不能清償債務或有不能清償之虞者，得依本條例所
    定更生或清算程序，清理其債務。債務人無擔保或無優先權
    之債務總額未逾新臺幣（下同）12,000,000元者，於法院裁
    定開始清算程序或宣告破產前，得向法院聲請更生。法院開
    始更生程序之裁定，應載明其年、月、日、時，並即時發生
    效力。法院裁定開始更生或清算程序後，得命司法事務官進
    行更生或清算程序，必要時得選任律師、會計師或其他適當
    之自然人或法人一人為監督人或管理人。消費者債務清理條
    例（下稱消債條例）第3條、第42條第1項、第45條第1項及
    第16條第1項分別定有明文。
三、經查：
  ㈠聲請人前於108年5月9日向本院聲請調解債務清償方案，經本
    院108年度司消債調字第222號受理，於同年月31日調解不成
    立，聲請人並於同日以言詞聲請更生等情，業經本院調閱上
    開調解卷宗核閱無訛。
  ㈡次查，聲請人於106年及107年度申報所得均為0元，名下無財
    產，勞工保險投保單位為大高雄清潔管理服務業職業工會，
    另有三商美邦人壽保單解約金863元，其友邦人壽保單如經
    解約是否有解約金可領回，本件裁定時友邦人壽保險公司仍
    未回覆，故留待更生程序再為調查。又聲請人自陳前為家庭
    主婦，無業，自107年2月起受僱於榮駿環保服務有限公司派
    遣至大樓從事清潔工作，初為約聘人員，每月薪資為13,622
    元，自108年3月起轉為正職人員，每月薪資為23,850元，而
    據榮駿環保公司函覆表示聲請人之108年3月至6月薪資均為2
    3,850元，嗣於108年6月30日離職，現自接居家清潔工作；
    前領取長子張○安（104年11月生）之育兒津貼每月2,500元
    至106年11月止，再領取108年8月及9月育兒津貼各2,500元
    等情，此有財產及收入狀況說明書（調解卷第5至6頁）、債
    權人清冊（本案卷第18至19頁）、財團法人金融聯合徵信中
    心前置協商專用債權人清冊（調解卷第10至11頁）、信用報
    告（調解卷第13頁）、財政部高雄國稅局106年及107年度綜
    合所得稅各類所得資料清單及總歸戶財產查詢清單（調解卷
    第14至16頁、本案卷第20頁）、勞工保險被保險人投保資料
    表（調解卷第20頁）、戶籍謄本（調解卷第21頁）、薪資明
    細（本案卷第13頁）、存摺（本案卷第31至34頁）、商業保
    險投保資料查詢結果表（本案卷第36頁）、三商美邦人壽保
    險股份有限公司函（本案卷第39頁）、高雄市政府社會局社
    會福利資訊料查詢表（本案卷第66頁）、高雄市政府教育局
    （本案卷第67頁）等在卷可參。則在查無聲請人有其他收入
    來源之情形下，佐以其現年42歲，106、107年度均無申報所
    得紀錄，本院即以每月收入23,850元作為核算其現在償債能
    力之基礎。
  ㈢關於聲請人個人日常必要支出部分，按債務人必要生活費用
    ，以最近一年衛生福利部或直轄市政府所公告當地區每人每
    月最低生活費一點二倍定之，消債條例第64條之2第1項定有
    明文。本院參酌衛福部社會司所公告108年度高雄市最低生
    活費標準為13,099元，則聲請人每月生活所必需除有特殊情
    形並有證據證明者外，自宜以此數額之1.2倍即15,719元為
    度，始得認係必要支出。又上開最低生活費用之標準，係照
    當地近1年平均每人消費支出60％，依其基準之家庭收支調查
    報告調查表格式示有關經常性支出之調查項目，其原即包括
    利息支出、食品、衣著、房租及水費、電費、醫療保健、交
    通、娛樂、教育等基本生活需求；因聲請人於調解程序陳稱
    與子女居住於前公公家裡，每月補貼水電費2,000元，故於
    計算聲請人個人每月必要生活費時，即應自前開已包括聲請
    人居住費用在內，扣除相當於房租支出所佔比例24.36％，俾
    免重複計列費用，而符公平之旨，則依此計算之結果，聲請
    人每月之必要生活費在不含居住費用之情形下，即應為11,8
    90元【計算式：15,719－（15,719×24.36%）＝11,890】。
  ㈣至扶養部分，聲請人主張獨力扶養未成年長子，每月扶養費1
    0,000元。經查，聲請人與前配偶張勇志育有之長子張○安係
    104年生，於106年及107年度申報所得均為0元、名下無財產
    ，曾領取滿4歲前之育兒津貼2,500元，前已敘及，此有戶籍
    謄本、所得資料及財產查詢清單、幼兒園就讀證明、存摺、
    高雄市政府社會局社會福利資訊料查詢表、高雄市政府教育
    局函（調解卷第17至19頁、第21頁、本案卷第21至25頁、第
    37頁、第66至67頁）等在卷可參。扶養費用部分，依消費者
    債務清理條例第64條之2第1項及第2項規定，債務人必要生
    活費用，以最近一年衛生福利部或直轄市政府所公告當地區
    每人每月最低生活費一點二倍定之；受扶養者之必要生活費
    用，準用第1項規定計算基準數額，並依債務人依法應負擔
    扶養義務之比例認定之，而108年度高雄市每人每月生活所
    必需即為最低生活費標準13,099元之1.2倍即15,719元，又
    因聲請人與長子居住於聲請人前公公家裡，前已敘及，故於
    計算長子每月生活所必需時，即應自前開已包括居住費用在
    內每月必要生活費中，扣除相當於房租支出所佔比例24.36％
    ，則其長子每月必要生活費應為11,890元【計算式：15,719
    －（15,719×24.36％）＝11,890】，再據其提出之離婚協議書
    所載略以：「子張○安約定歸女方（即聲請人）監護扶養」
    （本案卷第38頁），並未約定子女扶養費之分攤方式，而聲
    請人於調解程序陳稱前配偶張勇志未回家、子女扶養費都是
    聲請人負擔等語，惟父母對於未成年子女之扶養義務，不因
    離婚而受影響，民法第1116條之2定有明文，本院復依職權
    調閱前配偶張勇志之稅務電子閘門財產所得調件明細表及勞
    工保險投保資料，其名下有4筆田賦及3筆土地，現值共1,38
    1,011元，勞工保險亦有加退保紀錄（參本案卷第48至50頁
    ），是前配偶並非無經濟及勞動能力之人，且聲請人既與子
    女居住於前公公家中，尚無法認定子女由聲請人獨力扶養，
    是認前配偶仍應與聲請人共同分擔子女之扶養費用，則其等
    長子每月之必要生活費11,890元由聲請人與前配偶共同分擔
    後，聲請人負擔長子每月之扶養費即應以5,945元（計算式
    ：11,890÷2＝5,945）為度，所主張逾上開核算數額部分，難
    認可採。
四、綜上所述，以聲請人現每月收入23,850元為其償債能力基準
    ，扣除個人必要生活費11,890元及長子扶養費5,945元後，
    餘6,015元，而聲請人目前負債總額為9,180,849元（參調解
    卷第91頁，共7家金融機構債權合計6,162,046元，及調解卷
    第39頁以下，萬榮行銷公司1,002,334元、元大資產公司217
    ,789元、富邦資產公司181,689元、新加坡商艾星國際公司3
    68,818元、滙誠第一資產公司25,234元、金陽信資產公司48
    5,129元、良京實業公司549,574元、磊豐資產公司84,236元
    ，尚有寰辰資產公司依債權人清冊所載104,000元），扣除
    三商美邦人壽保險解約金863元，以聲請人每月所餘按月攤
    還結果，需約127年【計算式：（9,180,849－863）÷6,015÷1
    2＝127.2】始能清償完畢，應認其已不能清償債務。此外，
    聲請人無擔保或無優先權之債務總額未逾12,000,000元，且
    無消債條例第6條第3項、第8條或第46條各款所定駁回更生
    聲請之事由存在，則聲請人聲請更生為有理由，應予准許，
    爰命司法事務官進行本件更生程序。
五、依消債條例第11條第1項、第45條第1項，裁定如主文。
中　　華　　民　　國　　108 　年　　11　　月　　19　　日
                  民事庭　法  官　賴寶合
以上正本係照原本作成。
本裁定不得抗告。
中　　華　　民　　國　　108 　年　　11　　月　　19　　日
                          書記官  胡美儀